臺灣高等法院刑事裁定                100年度聲再字第470號
再審聲請人
即受判決人  曾俊翔
上列聲請人因違反毒品危害防制條例案件，對於本院100年度上
訴字第1055號，中華民國100年7月5日第二審確定判決（起訴案
號：臺灣基隆地方法院檢察署99年度偵字第1861、1878、1879、
3040、3041號、追加起訴案號：同署99年度偵字第5256、5257號
），聲請再審，本院裁定如下：
    主  文
再審之聲請駁回。
    理  由
一、本件聲請意旨略以：依大法官釋字第582號解是意旨，共同
    被告對於其他共同被告之案件而言，為被告以外之第三人，
    本質上屬於證人。而依刑事訴訟法第155條第2項規定，證人
    未經被告進行交互詰問者，屬無證據能力。又依刑事訴訟法
    第156條第2項規定可知，被告及證人之供詞，不能作為有罪
    判決之唯一證據。本件確定判決係僅依證人之證述判定本件
    再審聲請人即受判決人曾俊翔（下稱聲請人）有罪，又按最
    高法院94年台上字第3728號判決認為，證人依毒品危害防治
    條例之規定，脫免己罪、減輕刑責而為之證詞，屬無證據能
    力，均為「傳聞證據」。聲請人實無確定判決所指犯罪行為
    ，應將原確定判決撤銷，並為聲請人無罪判決云云。
二、按刑事訴訟法第420條第1項第6款規定：因發現確實之新證
    據，足認受有罪判決之人應受無罪、免訴、免刑或輕於原判
    決所認罪名之判決者，得聲請再審。而本款所謂發現確實之
    新證據，係指該證據於事實審法院判決前已經存在，為法院
    或當事人所不知，不及調查斟酌，至其後始行發見，且就證
    據本身形式上觀察，固不以絕對不須經過調查程序為條件，
    但必須顯然可認為足以動搖原有罪確定判決，而為受判決人
    無罪、免訴、免刑或輕於原判決所認罪名之判決者為限；故
    受理聲請再審之最後事實審法院，應就聲請再審理由之所謂
    「新證據」，是否具備事實審判決前已經存在，為法院、當
    事人所不知，事後方行發現之「新規性」，及顯然可認足以
    動搖原有罪確定判決，而對受判決人為有利之判決之「確實
    性」二要件，加以審查，為判斷應否准予開始再審之準據，
    倘未兼備上開二種再審新證據之特性，即不能為再審之原因
    （最高法院85年度台抗字第308號判決參照）。又刑事訴訟
    法第159條之5規定之傳聞例外，乃基於當事人進行主義中之
    處分主義，藉由當事人等「同意」之此一處分訴訟行為與法
    院之介入審查其適當性要件，將原不得為證據之傳聞證據，
    賦予其證據能力。本乎程序之明確性，其第1項「經當事人
    於審判程序同意作為證據」者，當係指當事人意思表示無瑕
    疵可指之明示同意而言，以別於第2項之當事人等「知而不
    為異議」之默示擬制同意。當事人已明示同意作為證據之傳
    聞證據，並經法院審查其具備適當性之要件者，若已就該證
    據實施調查程序，即無許當事人再行撤回同意之理，以維訴
    訟程序安定性、確實性之要求。此一同意之效力，既因當事
    人之積極行使處分權，並經法院認為適當且無許其撤回之情
    形，即告確定，其於再開辯論不論矣，即令上訴至第二審或
    判決經上級審法院撤銷發回更審，仍不失其效力（最高法院
    99年度台上字第3425號判決參照） 。
三、經查：聲請人雖稱證人即毒品買受人李連義、李仁順、楊彩
    雪有證述，因有脫免己罪、減輕刑責之疑慮而應無證據能力
    云云，惟關於證人李連義、李仁順、楊彩雪證述之證據能力
    ，聲請人及其辯護人於本件確定判決審理中表示同意作為證
    據，且經原事實審法院審酌無不當取供及證明力明顯過低之
    瑕疵（見原確定判決第8頁第3至7行），揆諸上開最高法院
    99年度台上字第3425號判決意旨，本件聲請人及其辯護人於
    表示同意作為證據時，其效力即告確定，不因聲請人再事爭
    執而失其效力或有撤回同意之情，況聲請人於本件確定判決
    審理程序中亦已為認罪之表示（見原確定判決第7頁第12 至
    29行、第8頁第19至27行），足見本件關於證人證據能力、
    本件聲請人自白部分均經原事實審法院審究，非屬事實審判
    決前已經存在，為法院、當事人所不知，事後方行發現者，
    即不具新證據之「新規性」要件。
四、綜上所述，聲請再審意旨所陳各節均不具刑事訴訟法第420
    條第1項第6款之「新證據」之要件，揆之上揭規定，本件再
    審聲請為無理由，應予駁回。
據上論斷，應依刑事訴訟法第434條第1項，裁定如主文。
中    華    民    國   100    年    11    月    23    日
                  刑事第十八庭審判長法  官  吳鴻章
                                    法  官  林銓正
                                    法  官  魏瑞紅
以上正本證明與原本無異。
如不服本裁定，應於收受送達後五日內向本院提出抗告狀。
                                    書記官  葉金發
中    華    民    國   100    年    11    月    24    日